臺灣桃園地方法院刑事判決　　　　　　　 99年度訴字第982號
公　訴　人　臺灣桃園地方法院檢察署檢察官 
被　　　告　鄧鏡烽
指定辯護人　本院公設辯護人　彭詩雯
上列被告因強盜等案件，經檢察官提起公訴（99年度偵字第1875
8 號），本院判決如下：
    主  文
鄧鏡烽意圖為自己不法之所有，攜帶兇器，以脅迫至使不能抗拒
，而取他人之物，累犯，處有期徒刑伍年陸月。
    事  實
一、鄧鏡烽前曾於民國91年間因過失致死案件，經國防部高等軍
    事法院以91年度法仁判字第126 號判決處有期徒刑1 年2 月
    ，鄧鏡烽提起上訴，經臺灣高等法院臺中分院以91年度軍上
    字第11號判決駁回上訴確定，於92年3 月5 日入監，93年2
    月17日假釋出監，於93年4 月26日假釋未經撤銷而執行完畢
    。詎仍不知悔改，於97年6 月7 日凌晨1 時30分許，基於意
    圖為自己不法所有之犯意，自備客觀上對人之生命、身體具
    危險性可供兇器使用之西瓜刀1 支，行經桃園縣中壢市○○
    里○○街與力行北街交叉路口處，見溫若岑駕駛其所有車牌
    號碼5609-KR 號自用小客車，正停放於上開路口，趁溫若岑
    停妥上開車輛後，待曾姿婷上車甫關上車門之際，鄧鏡烽即
    持前開西瓜刀，自駕駛座後方侵入由溫若岑駕駛之上開車輛
    內，旋將刀置於溫若岑所坐之駕駛座椅背上，喝令溫若岑將
    上開車輛駛離現場，於車輛行進中並將刀子改架於曾姿婷所
    坐之副駕駛座椅背上，喝令溫若岑、曾姿婷交出皮包，施以
    脅迫，以此方式致使溫若岑、曾姿婷均不能抗拒，溫若岑乃
    將其所有皮包1 個（內有溫若岑所有現金新臺幣〈下同〉1,
    500 元、MOTOLOLA V3X型序號000000000000000 號、搭配號
    碼0000000000號SIM 卡使用之桃紅色行動電話1 支）交付與
    鄧鏡烽，曾姿婷亦將其所有皮包1 個交付與鄧鏡烽（內有曾
    姿婷所有現金約2,000 元、MOTOLOLA V3 型、搭配號碼0000
    000000號SIM 卡使用之行動電話1 支、國際牌FX8 型數位相
    機1 臺），鄧鏡烽得手後，復接續持刀對溫若岑、曾姿婷施
    以脅迫，致溫若岑、曾姿婷均不能抗拒，喝令溫若岑駕駛上
    開車輛，前往桃園縣某處，並由曾姿婷持其所有之遠東商業
    銀行帳號000-000-0000000-0 帳戶提款卡及溫若岑所有渣打
    商業銀行帳號00000-000000000 帳戶提款卡下車，至設置該
    處之自動櫃員機領款，曾姿婷乃分別自其及溫若岑上開帳戶
    各提領現金2, 000元、7,000 元，曾姿婷上車後即交付予鄧
    鏡烽，鄧鏡烽得手後認上開提領金額不夠多，復接續持刀對
    溫若岑、曾姿婷施以脅迫，致溫若岑、曾姿婷均不能抗拒，
    喝令溫若岑、曾姿婷前往桃園縣某處之另一提款機提款，嗣
    因2 人帳戶已無法提款，鄧鏡烽即在桃園縣平鎮市○○街與
    育達路交叉路口處讓溫若岑先行下車，再駕駛上開車輛搭載
    曾姿婷至桃園縣平鎮市陽明醫院旁，鄧鏡烽即自行下車，並
    以其所持有使用之0000000000號行動電話撥打遠雄計程車行
    00-0000000號電話叫計程車，隨即搭乘不知情之王新順駕駛
    之計程車逃逸。嗣因溫若岑及曾姿婷報警處理，鄧鏡烽經警
    詢問時，在未被有偵查犯罪職權之公務員發覺其犯上開犯行
    前，即向員警自首其上開犯行而接受裁判。
二、案經桃園縣警察局中壢分局報請臺灣桃園地方法院檢察署偵
    查起訴。
    理  由
甲、證據能力部分：
一、按被告以外之人於偵查中向檢察官所為之陳述，除顯有不可
    信之情況者外，得為證據，刑事訴訟法第159 條之1 第2 項
    定有明文。證人溫若岑、曾姿婷於檢察官偵查中之陳述，查
    無顯不可信之情況，被告及辯護人亦未指出並證明證人溫若
    岑、曾姿婷之證言有何顯不可信之情況，依刑事訴訟法第15
    9 條之1 第2 項規定，上開證人於檢察官訊問時所為之陳述
    ，自有證據能力。
二、證人溫若岑、曾姿婷、王新順於警詢中之證述，雖屬傳聞證
    據，惟本院審理時提示溫若岑、曾姿婷、王新順之警詢筆錄
    徵詢被告及辯護人之意見，被告及辯護人均陳明沒有意見，
    且未於言詞辯論終結前聲明異議，本院審酌上開筆錄作成時
    ，較無人情施壓或干擾，亦無不當取供之情形，認為以之作
    為本案之證據亦屬適當，是證人溫若岑、曾姿婷、王新順於
    警詢中之證述，依刑事訴訟法第159 條之5 第2 項規定，有
    證據能力。
乙、認定事實之理由及依據：
一、上開犯罪事實，業據被告鄧鏡烽於警詢、檢察官訊問及本院
    審理時均坦承不諱，又被告鄧鏡烽對證人溫若岑、曾姿婷為
    本件強盜之過程，已據證人溫若岑、曾姿婷於警詢時、檢察
    官訊問時結證綦詳（見偵查卷第18至第20頁、第21至第25頁
    、第26至第28頁、第168 至第171 頁），關於被告鄧鏡烽如
    何取得證人溫若岑、曾姿婷提領之上開帳戶款項，證人曾姿
    婷於檢察官訊問時雖一度證稱：被告鄧鏡烽持刀輪流駕著伊
    及溫若岑，由伊及溫若岑輪流下去領云云（見偵查卷第170
    頁），惟證人溫若岑於警詢及檢察官訊問時，均證稱：由曾
    姿婷下車分別自上開帳戶內提款等語（見偵查卷第19、169
    頁），參諸證人曾姿婷於警詢時亦證稱：被告鄧鏡烽要求伊
    持伊及溫若岑之提款卡去領錢等語（見偵查卷第27頁），與
    證人溫若岑所述情節相符，是被告應係脅迫溫若岑、曾姿婷
    ，並喝令由曾姿婷持其及溫若岑所有之提款卡，下車分別提
    領前開款項，至證人曾姿婷於檢察官訊問時之上開證述，應
    係記憶錯誤，尚非可採，一併敘明。另被告強盜得手後逃逸
    之過程，亦據證人王新順於警詢時證述明確（見偵查卷第29
    頁至第31頁）。此外，復有遠雄計程車行叫車紀錄、行動電
    話門號0000000000號之通聯紀錄可證、監視系統畫面13張、
    採證照片7 張可證。被告自白應與事實相符，堪予採信。本
    件事證明確，被告犯行堪以認定。
二、論罪科刑：
  (一)核被告鄧鏡烽所為，係犯刑法第330 條第1 項而有同法第32
    1 條第1 項第3 款所定情形之攜帶兇器強盜既遂罪。
  (二)按行為人以單一行為接續進行，縱令在犯罪完畢以前，其各
    個舉動，已與該罪之構成要件完全相符，但在行為人主觀上
    對於各個舉動，不過為其犯罪行為之一部分者，當然成立一
    罪；又數行為於同時同地或密切接近之時地實施，侵害同一
    之法益，各行為之獨立性極為薄弱，依一般社會健全觀念，
    在時間差距上，難以強行分開，在刑法評價上，以視為數個
    舉動之接續施行，合為包括之一行為予以評價，較為合理，
    則屬接續犯，而為包括之一罪，此分別有最高法院28年上字
    第3429號判例、86年度台上字第3295號判例可資參照。查本
    案被告係於密接時間內，在上開地點，強盜溫若岑、曾姿婷
    之財物，且被告既是在密接之地點強盜本件財物，且依其主
    觀，顯係基於同一強盜犯意下而為，依一般社會健全觀念，
    其各行為之獨立性極為薄弱，應認其所為屬接續，只論以一
    加重強盜罪。
  (三)又被告以一加重強盜行為，同時強盜被害人溫若岑、曾姿婷
    人之財物，侵害數法益，應依想像競合犯之規定，從一重處
    斷。
  (三)犯人在犯罪未發覺之前，向檢察官或司法警察官告知其犯罪
    ，而不逃避接受裁判，即與刑法第62條規定自首之條件相符
    ，不以言明自首並願受裁判為必要，又該條所謂未發覺之罪
    ，固非以有偵查犯罪權之機關或人員確知其人犯罪無誤為必
    要，而對於其發生嫌疑時，即得謂為已發覺；但此項對犯人
    之嫌疑，仍須有確切之根據得為合理之可疑者，始足當之（
    最高法院97年度台上字第3621號判決意旨參照）。經查，被
    告於99年6 月28日警方借提詢問時，在未被有偵查犯罪職權
    之公務員發覺其犯行前，即向員警自首其上開犯行而接受裁
    判等情，有該日警詢筆錄在卷可稽。雖本件承辦員警鮑崇先
    經由本件計程車叫車登記紀錄中認被告之母所申辦使用之行
    動電話持機人涉有本件犯嫌，惟證人即警員鮑崇先於本院審
    理證稱：案發後，被害人報案，伊調閱持機人之全戶資料，
    該戶內僅有二名年輕男子及被告之父親，從監視錄影及被告
    照片、口卡資料中，尚無法辨識被告即為畫面中之嫌犯，尋
    獲刀械上之指紋亦無法比對，伊係從被告前科資料分析，懷
    疑被告涉嫌之可能較大等語（見本院卷第41頁），從上揭證
    詞可知，行動電話門號0000000000號之申辦人並非被告，從
    監視畫面及指紋資料亦無法判斷係被告犯案，則承辦員警僅
    從前科紀錄而懷疑被告涉案，尚非屬「有確切之根據因而對
    犯人發生合理之懷疑」，故被告於警方借提詢問時即主動供
    述本件強盜犯行，應符合自首之要件，爰依刑法第62條前段
    規定減輕其刑。
  (四)被告前有如事實欄所載犯罪科刑及執行完畢之紀錄，有臺灣
    高等法院被告全國前案紀錄表1 份在卷可稽，其於有期徒刑
    執行完畢5 年以內，故意再犯本件有期徒刑以上之罪，為累
    犯，應依刑法第47條第1 項加重其刑，並依法先加後減之。
    至公訴人以：被告前於95年間因竊盜案件，經本院以95年度
    壢簡字第1684號判決處有期徒刑3 月，該案於95年12月18日
    判決確定，甫於96年3 月6 日易科罰金執行完畢，並以此認
    定被告為累犯云云，惟查，被告固因上開竊盜案件，於96年
    3 月6 日易科罰金，然被告於上開案件裁判確定前之94年12
    月21日因妨害性自主案件，經本院以95年度訴字第1256號判
    決處有期徒刑4 年，被告提起上訴，經臺灣高等法院以96年
    度上訴字第5324號駁回上訴，並經最高法院以97年度台上字
    第1963號駁回上訴，該案於於97年5 月15日確定，有臺灣高
    等法院被告前案紀錄表在卷可憑。上開2 案依刑法第50條、
    第53條、第51條第5 款規定，合於定應執行刑之要件，因此
    被告所犯上開竊盜案件，雖已易科罰金，但僅係部分執行，
    而非已執行完畢，是公訴人此部分認定，容有未合，惟被告
    既有如事實欄所載犯罪科刑及執行完畢之紀錄，被告於該有
    期徒刑執行完畢5 年以內，故意再犯本件加重強盜罪，自仍
    屬累犯，併此敘明。
  (五)爰審酌被告年輕力壯，不事正途，竟以攜帶兇器強盜之非法
    手段取得他人財物，嚴重影響社會秩序，並危害社會治安與
    民眾人身安全至鉅，所為非是，惟被告犯後坦承確有為強盜
    犯行，非全然無悔意，並斟酌被告之智識程度、前有多次前
    科素行狀況等一切情狀，量處如主文所示之刑，以示懲儆。
    至扣案之西瓜刀，被告於本院審理時陳稱：伊前所述之西瓜
    刀係供犯罪所用，係指其犯罪時有使用西瓜刀，然伊無法確
    認扣案之西瓜刀即係犯罪時所使用之西瓜刀，伊犯案時所使
    用之西瓜刀，為其父親所購買等語（見本院卷第45頁背面）
    ，再參以證人即承辦員警鮑崇先於本院審理時證稱：尋獲之
    西瓜刀採得可疑指紋2 枚，但因特徵點不足，無法比對等語
    （見本院卷第41頁背面），是無證據證明扣案之西瓜刀係被
    告供犯罪所用之物，亦無證據證明係被告所有，故不予宣告
    沒收，附此敘明。
據上論斷，應依刑事訴訟法第299 條第1 項前段、第330 條第1
項、第321 條第1 項第3 款、第55條、第47條第1 項、第62條前
段，判決如主文。
本案經檢察官呂理銘到庭執行職務。
中    華    民    國   100    年    2     月    10    日
                  刑事第七庭審判長法  官  鄭吉雄
                                  法  官  蔡羽玄
                                  法  官  廣于霙
以上正本證明與原本無異。
如不服本判決應於收受判決後10日內向本院提出上訴書狀，並應
敘述具體理由。其未敘述上訴理由者，應於上訴期間屆滿後20日
內向本院補提理由書( 均須按他造當事人之人數附繕本) 「切勿
逕送上級法院」。 
                                  書記官  劉寶霞

中    華    民    國   100    年    2     月    10    日
附錄所犯法條：
中華民國刑法第330條（加重強盜罪）
犯強盜罪而有第321 條第1 項各款情形之一者，處7 年以上有期
徒刑。
前項之未遂犯罰之。

中華民國刑法第321條
犯竊盜罪而有左列情形之一者，處6月以上、5年以下有期徒刑：
一、於夜間侵入住宅或有人居住之建築物、船艦或隱匿其內而犯
    之者。
二、毀越門扇、牆垣或其他安全設備而犯之者。
三、攜帶兇器而犯之者。
四、結夥三人以上而犯之者。
五、乘火災、水災或其他災害之際而犯之者。
六、在車站或埠頭而犯之者。
前項之未遂犯罰之。